# 关于购买客户资源的会计处理

提问人：finally 琪琪 时间：2023-08-21 09:03:45
请问一下，公司为了拓展业务，欲购买标的公司的全部客户资源，如果是直接购买标的公司股权同时获取客户资源，是不是按照普通的企业合并进行会计处理即可？如果是想要单独购买这部分客户资源的话，是按照居间费用去处理还是可以确认为无形资产呢？如果是确认为居间费用，那应该是计入销售费用还是业务成本呢？望指点！感谢！

回答人：chenyiwei
参照《监管规则适用指引——发行类第 5 号》之“5-3 客户资源或客户关系及企业合并涉及无形资产的判断”：
一、客户资源或客户关系，只有源自合同性权利或其他法定权利且确保能在较长时期内获得稳定收益，才能确认为无形资产。发行人无法控制客户资源或客户关系带来的未来经济利益的，不应确认无形资产。发行人开拓市场过程中支付的营销费用，或仅购买相关客户资料，而客户并未与出售方签订独家或长期买卖合同，有关”客户资源”或”客户关系”支出通常应为发行人获取客户渠道的费用。
发行人已将客户资源或客户关系确认为无形资产的，应详细说明确认的依据，是否符合无形资产的确认条件。
发行人应在资产负债表日判断是否存在可能发生减值的迹象，如考虑上述无形资产对应合同的实际履行情况与确认时设定的相关参数是否存在明显差异等。保荐机构及申报会计师应针对上述事项发表明确意见。
二、非同一控制下企业合并中，购买方在初始确认购入的资产时，应充分识别被购买方拥有但财务报表未确认的无形资产，满足会计准则规定确认条件的，应确认为无形资产。
在企业合并确认无形资产的过程中，发行人应保持专业谨慎，充分论证是否存在确凿证据以及可计量、可确认的条件，评估师应按照公认可靠的评估方法确认其公允价值。保荐机构及申报会计师应保持应有的职业谨慎，详细核查发行人确认的无形资产是否符合会计准则规定的确认条件和计量要求，是否存在虚构无形资产情形，是否存在估值风险和减值风险。
可对照上述规定，判断购入的客户资源（不论是单独购买还是作为非同一控制下企业合并的一部分取得）能否确认为无形资产。如不能确认为无形资产的，则在企业合并中并入商誉（后续减值测试中需从严把握），在非企业合并的资产购买交易中确认为销售费用。